【裁判字號】    99,易,1570
【裁判日期】    991019
【裁判案由】    竊盜
【裁判全文】
臺灣板橋地方法院刑事判決              99年度易字第1570號
公  訴  人  臺灣板橋地方法院檢察署檢察官
被      告  甲○○
上列被告因竊盜案件，經檢察官聲請以簡易判決處刑（99年度偵
字第2371號），本院認不宜以簡易判決處刑（原受理案號：99年
度簡字第2189號），改依通常程序審理，判決如下：
    主  文
甲○○無罪。
    理  由
一、按檢察官聲請以簡易判決處刑之案件，經法院認為有第451
    條之1 第4 項但書之情形者，應適用通常程序審判之，刑事
    訴訟法第452 條定有明文。本件檢察官以被告甲○○涉犯刑
    法第320 條第1 項之竊盜罪嫌，聲請本院以簡易判決處刑。
    惟經本院審理後，認被告應為無罪之諭知，因認有同法第45
    1 條之1 第4 項但書規定之情形，不得逕以簡易判決處刑，
    應適用通常程序審判之，合先敘明。
二、公訴意旨略以：被告甲○○意圖為自己不法之所有，於民國
    99年1 月3 日18時30分許，在臺北縣五股鄉○○路105 之8
    號對面，以不明方式剪斷子模有限公司（下稱子模公司）所
    有架設於該處之光纖電纜線，而竊取該光纖電纜線200 公尺
    及光纖接續盒3 個，得手後搬運至其所駕駛之農用搬運車上
    ，正欲離去之際，為子模公司光纖佈纜員乙○○發現，報警
    處理而當場查獲。因認被告涉犯刑法第320 條第1 項之竊盜
    罪嫌等語。
三、按犯罪事實應依證據認定之，無證據不得認定犯罪事實；又
    不能證明被告犯罪者，應諭知無罪之判決，刑事訴訟法第15
    4 條第2 項、第301 條第1 項分別定有明文。次按認定不利
    於被告之事實，須依積極證據，苟積極證據不足為不利於被
    告事實之認定時，即應為有利於被告之認定，更不必有何有
    利之證據；又認定犯罪事實所憑之證據，雖不以直接證據為
    限，間接證據亦包括在內，然而無論直接或間接證據，其為
    訴訟上之證明，須達於通常一般人均不致有所懷疑，而得確
    信其為真實之程度，始得據為有罪之認定，最高法院30年上
    字第816 號、76年台上字第4986號判例意旨可資參照。
四、檢察官認被告甲○○涉有上揭犯嫌，無非係以證人即子模公
    司光纖佈纜員乙○○之證述、查獲現場照片10張，及自被告
    所駕駛之農用搬運車上扣得光纖電纜線200 公尺、光纖接續
    盒3 個，並於駕駛座發現老虎鉗1 支等物，為其主要論據。
    訊據被告固坦承於上開時、地，將子模公司所有之光纖電纜
    線200 公尺、光纖接續盒3 個搬運至其所駕駛之農用搬運車
    上乙情，惟堅決否認涉有何竊盜犯行，並辯稱：上開光纖電
    纜線遭剪斷散落在路旁，伊因擔心危害交通安全，故將之搬
    運至農用搬運車上，擬載往附近空地丟棄，伊並未使用老虎
    鉗剪斷光纖電纜線，而上開光纖接續盒也是子模公司員工乙
    ○○所剪下，表示欲帶回公司，但經員警制止後，才放在地
    上讓警方拍照等語。經查：
（一）案發前台灣電力股份有限公司（下稱台電公司）為移置電
      線桿，曾先行剪斷子模公司架設於上開路段之光纖電纜線
      ，子模公司暫時接回搶通後，將剩餘光纖電纜線擺放於現
      場，擬待移桿完成後，再將之架回電線桿上或埋設於地底
      之事實，業據證人乙○○於偵查中及本院訊問時證述綦詳
      （見偵查卷第50頁至第51頁及本院99年度簡字第2189號卷
      第21頁至第22頁）；參以證人乙○○抵達現場時，並未親
      見被告有持任何工具破壞子模公司所有光纖電纜線之行為
      ，亦經證人乙○○證述在卷（見本院99年度簡字第2189號
      卷第21頁反面至第22頁），且本案並未扣得任何被告犯罪
      所使用之工具，則上開光纖電纜線200 公尺極有可能係台
      電公司為移置電線桿所剪斷，而非被告持工具剪下。至員
      警於被告所駕駛之農用搬運車上發現之老虎鉗1 支，亦與
      本案完全無涉。又扣案之光纖接續盒3 個，另據證人乙○
      ○證稱：偵查卷第28頁下方照片之破壞剪為子模公司所有
      ，因光纖接續盒仍有價值且可繼續使用，故案發當日伊拿
      該把破壞剪剪下3 個光纖接續盒，要帶回公司繼續使用等
      語（見偵查卷第51頁、本院99年度簡字第2189號卷第21頁
      反面至第22頁），堪認上開光纖接續盒3 個確為子模公司
      員工乙○○所剪下無訛。
（二）又證人乙○○於偵查中及本院訊問時迭證稱：光纖電纜線
      裡面是包玻璃，並非傳統電纜內部包銅，剪下來的光纖電
      纜線市場上沒人要買，必須是全新的光纖電纜線才有價值
      等語（見偵查卷第51頁、本院99年度簡字第2819號卷第22
      頁）。再查，所謂「光纖」，原名「光學玻璃纖維」或「
      光導纖維」，是一種由玻璃或塑料組成的纖維，中心是一
      條纖細、純淨的玻璃絲（即核心層），外面再包覆著一層
      折射率較小的尼龍絲（即外殼）所製成，利用全反射原理
      來傳導光線，達到傳輸訊號之目的，相較於傳統以銅纜線
      作為介質，具有低耗損率、高容量、建置費用較低等優點
      ，常被應用於高頻寬、長距離之傳輸工具，有卷附科學文
      選、維基百科等資料可徵。是扣案之光纖電纜線200 公尺
      內部並非銅或其他金屬材質，市場上已無價值，難以銷贓
      變賣。而上開光纖接續盒3 個雖仍有價值，惟係子模公司
      員工乙○○抵達現場後所剪下，非被告自始即將之剪下與
      光纖電纜線分離搬運，已如前述。又被告倘果有竊盜之意
      ，理應對於竊盜物品之價值、銷贓管道事先詳加評估與規
      劃，豈有未將有價值、體積較小之光纖接續盒剪下而單獨
      竊取，反大費周章地併同毫無價值、體積較大之200 公尺
      光纖電纜線一起搬運，而徒增遭發覺犯罪風險之理。況被
      告為警查獲時間為99年1 月3 日晚間6 時30分許，該路段
      往來人車非少，以被告一人之力，搬運上開光纖電纜線又
      需費時一段時間，何以未選擇深夜或清晨時段竊取上開物
      品，而在可能遭人發覺報警處理之情況下，遂行其犯罪，
      亦非無疑。
（三）再者，本件被告為警查獲時，路旁仍留有電纜線，案發後
      即99年1 月4 日、同年5 月18日被告仍於道路旁攝得散落
      於路面上之電纜線畫面，有卷附照片19張可佐（見偵查卷
      第27頁下方照片、第45頁至第48頁反面、本院99年度簡字
      第2189號卷第24頁至同頁反面）。證人乙○○雖證稱子模
      公司曾派員整理遭台電公司剪斷之光纖電纜線，是將電纜
      線直直放在登林路旁水泥塊之圍籬裡面，並非路旁，故無
      妨害交通，而偵查卷第45頁至第48頁照片之電纜線為別家
      公司所有，且剪下來的電纜線會是往下垂，而不會是一團
      一團的等語（見本院99年度簡字第2189號卷第21頁至同頁
      反面），惟該路段經台電公司剪下之光纖電纜線是否真有
      經子模公司派員整理？擺放位置為何？僅有證人單一證述
      ，衡以該電纜線如有散落於路面或妨礙交通，而發生危害
      之情形，子模公司亦需承擔相關民、刑事責任，利害關係
      甚鉅，是關於現場子模公司光纖電纜線是否擺放於水泥塊
      圍籬內一事，尚難遽採認證人乙○○之證詞。復觀諸上開
      19張照片內之電纜線或有自電線桿上垂落地面，或有散落
      於地面上，或有經整理成一圈擺放於水泥塊圍牆邊等情，
      且證人乙○○亦證稱有多家電信業者線路遭台電公司剪斷
      等語（見偵查卷第51頁），則經台電公司剪斷各家電信公
      司電纜線究竟如何擺放？有無經過電信公司整理？全繫諸
      於各家電信公司作業進度與模式，尚難排除有部分電信公
      司未加整理，而使電纜線散落於地面之情形。姑不論案發
      後被告所攝照片之電纜線為何家電信公司所有，或者是否
      恰為案發現場相同路段？仍可證明被告確曾見聞路面上散
      落電纜線之情形，其生活經驗上，對於電纜線散落於路旁
      而可能影響往來公眾安全之問題，有深切關心。是被告辯
      稱因見該路段電纜線遭剪斷散落於地面上，有妨害交通安
      全之虞，故將子模公司光纖電纜線搬運至農用搬運車上等
      語，並非子虛，堪予採信。
（四）稽上各情，被告客觀上雖有將子模公司所有之光纖電纜線
      200 公尺、光纖接續盒3 個搬運至其所駕駛之農用搬運車
      上之行為，惟並無任何直接、確切之證據，足認被告主觀
      上有何不法所有之意圖，而有竊盜之故意。
五、綜上所述，檢察官所指被告涉有本件竊盜犯行，然被告於警
    詢、偵查及本院審理中始終堅詞否認，而本件依卷存事證對
    於被告涉有竊盜犯行尚無法達到毫無合理可疑之證明程度，
    又查無其他積極證據可資為憑，本院尚難形成有罪心證，揆
    諸上開說明，要屬不能證明被告犯罪，即應依法為被告無罪
    之諭知。
據上論斷，應依刑事訴訟法第452 條、第301 條第1 項，判決如
主文。
本件經檢察官楊景舜到庭執行職務
中    華    民    國    99    年    10    月    19    日
        刑事第二十二庭  法  官審判長  潘  長  生
                                      許  映  鈞
                                      陳  苑  文
以上正本證明與原本無異。
如不服本判決應於收受判決後10日內向本院提出上訴書狀，並
應敘述具體理由。其未敘述上訴理由者，應於上訴期間屆滿後
20日內向本院補提理由書（均須按他造當事人之人數附繕本）
「切勿逕送上級法院」。
                               書記官 張  玫  玲
中    華    民    國    99    年    10    月    19    日

司法院資訊處製作；財團法人民間司法改革基金會備份。
